臺灣臺南地方法院刑事判決　　　　　　 100年度訴字第1568號
公　訴　人　臺灣臺南地方法院檢察署檢察官
被　　　告　孫儀儒
上列被告因偽造文書案件，經檢察官提起公訴（100年度偵字第1
3670號），被告就被訴事實為有罪之陳述，本院裁定進行簡式審
判程序，判決如下：
    主     文
孫儀儒行使偽造私文書，足以生損害於公眾及他人，處有期徒刑
肆月，如易科罰金，以銀元佰元即新臺幣玖佰元折算壹日。
如附表所示偽造「簡國偉」之署押均沒收。
    事    實
一、孫儀儒於民國92年12月13日凌晨5 時25分許，酒後騎乘車號
    UNF-516 號機車，沿雲林縣北港鎮○街里○○路由北往南方
    向行駛，行經該路第14號電線桿前，因行車不穩，衝入排水
    溝，經警據報前往處理並對其抽血檢測，測得血液內酒精濃
    度為220.6MG/DL，換算口中呼氣之酒精濃度為每公升1.10毫
    克（所犯公共危險部分，業經檢察官另為不起訴處分）。詎
    孫儀儒因另案通緝，為免遭查緝，於同日下午3 時40分許，
    在雲林縣北港鎮○○路123 號財團法人中國醫藥大學北港附
    設醫院2118號病房內，因上開案件接受訊問，冒用「簡國偉
    」之姓名應訊，並基於行使偽造私文書之犯意，接續於警詢
    筆錄及口卡片偽簽「簡國偉」之署名並捺指印（詳如附表一
    、二所載），進而於雲林縣警察局舉發違反道路交通管理事
    件通知單收受通知聯者簽章欄，偽簽「簡國偉」之署名（詳
    如附表編號三所載），而偽造表示係「簡國偉」業已受領舉
    發違反道路交通管理事件通知單之私文書後，持以交付雲林
    縣警察局北港分局北辰派出所員警收執而行使，足以生損害
    於簡國偉、警察機關對於道路交通管理及國家司法權行使之
    正確性。嗣經比對指紋後，發現與孫儀儒之指紋相符，始查
    悉上情。
二、案經臺灣雲林地方法院檢察署檢察官簽分偵辦後，呈請臺灣
    高等法院檢察署檢察長核轉臺灣臺中地方法院檢察署，經臺
    灣臺中地方法院檢察署呈請臺灣高等法院檢察署檢察長核轉
    臺灣高雄地方法院檢察署偵辦，再經臺灣高雄地方法院檢察
    署呈請臺灣高等法院檢察署檢察長核轉臺灣臺南地方法院檢
    察署檢察官偵查起訴。
    理    由
一、本件被告孫儀儒於本院準備程序就被訴事實為有罪之陳述，
    經受命法官告知其簡式審判程序之旨，並聽取檢察官及被告
    之意見後，由本院合議庭依刑事訴訟法第273條之1第1 項規
    定，裁定進行簡式審判程序，合先敘明。
二、訊據被告對於上揭犯罪事實均坦承不諱，並有如附表編號一
    至三所示之被告冒用「簡國偉」名義簽名之警詢筆錄、口卡
    片及雲林縣警察局舉發違反道路交通管理事件通知單可佐（
    見警卷第2頁反面、第3頁、第11頁、第12頁）。又前揭警詢
    筆錄及口卡片上捺印之指紋，核與被告之指紋相符，有內政
    部警政署刑事警察局93年2月9日刑紋字第0930023673號函可
    稽（見雲林地檢偵字第111 號卷第21頁），被告前揭任意性
    自白，核與事實相符，應足採信。本案事證明確，被告犯行
    堪以認定，應予依法論科。
三、按行為後法律有變更者，適用行為時之法律，但行為後之法
    律有利於行為人者，適用最有利於行為人之法律，刑法第2
    條第1 項定有明文。被告行為後，刑法於94年2月2日修正公
    布，95年7月1日施行。修正前刑法第49條規定「累犯之規定
    ，於前所犯罪依軍法或於外國法院受裁判者，不適用之。」
    ，修正後刪除「累犯之規定，於前所犯罪依軍法受裁判者，
    不適用之。」之規定。被告於89年間，因違反職役職責案件
    ，經國防部高等軍事法院高雄分院判處有期徒刑1年6月確定
    ，於90年7 月12日執行完畢，有臺灣高等法院被告前案紀錄
    表可按，被告於5 年以內之92年12月13日故意再犯本件行使
    偽造私文書之有期徒刑之罪，若依修正前刑法第49條規定，
    不應論以累犯；依修正後刑法則應論以累犯，並加重其刑，
    修正後之規定並非較有利於被告，應適用行為時即修正前之
    刑法相關規定。被告為免遭查緝，冒用「簡國偉」之名義應
    訊，在如附表所示之筆錄、文件內偽造「簡國偉」之簽名及
    指印多枚，其中在如附表編號三所示之文書內偽造「簡國偉
    」之簽名，係表示「簡國偉」本人收受舉發違反道路交通管
    理事件通知單之意思，自屬私文書之一種，其再持以行使而
    交回警員處理，顯然對上開文書之內容有所主張，足以生損
    害於簡國偉本人、警察機關對於道路交通管理及國家司法權
    行使之正確性，核其所為，係犯刑法第216條、第210條之行
    使偽造私文書罪。其接續在如附表所示之文書內偽造「簡國
    偉」署押之行為，侵害單一法益，只成立一偽造署押行為，
    其偽造署押為偽造私文書之部分行為，偽造私文書後復持以
    行使，偽造之低度行為應為行使之高度行為所吸收，均不另
    論罪，僅論以行使偽造私文書罪。起訴書雖未敘及被告在警
    詢筆錄及口卡片上偽造「簡國偉」之指印之犯行，惟該部分
    事實，與前揭起訴有罪部分具有實質上一罪之關係，為起訴
    效力所及，本院自應併予審理，附此敘明。爰審酌被告素行
    非端，為免遭查緝，冒用他人名義應訊，誤導檢警單位之偵
    查方向，損及道路交通管理及國家司法權行使之正確性，並
    使被害人簡國偉受有刑事追訴之危險，暨其智識程度、生活
    狀況、犯罪後坦承犯行等一切情狀，量處如主文所示之刑。
    被告犯罪後並未到案，經臺灣雲林地方法院檢察署於93年5
    月21日發布通緝，至100年5月12日始經緝獲，有通緝書及新
    北市政府警察局三重分局通緝案件移送書可查（見雲林地檢
    偵1404號卷第23頁、偵緝140號卷第1頁），被告於96年7 月
    16日中華民國九十六年罪犯減刑條例施行前經通緝，未於96
    年12月31日以前自動歸案接受偵查、審判或執行，依中華民
    國九十六年罪犯減刑條例第5 條規定，不得依該條例減刑。
    被告行為後，關於易科罰金之折算標準已有變更，依修正前
    刑法第41條第1項及廢止前罰金罰鍰提高標準條例第2條前段
    規定，應以銀元300元即新臺幣900元折算1 日。修正後刑法
    第41條第1項規定，則以新臺幣1,000元、2,000元或3,000元
    折算1 日。比較新舊法之適用結果，舊法規定有利於被告，
    應適用行為時法即修正前刑法第41條第1 項、廢止前罰金罰
    鍰提高標準條例第2 條前段規定為諭知易科罰金之折算標準
    。如附表所示偽造「簡國偉」之署押共10枚（含簽名3 枚及
    指印7枚），不問屬於犯人與否，均應依刑法第219條規定宣
    告沒收。
據上論斷，應依刑事訴訟法第273 條之1第1項、第299條第1項前
段，刑法第2條第1項、第216條、第210條、第219 條，修正前刑
法第41條第1項前段，廢止前罰金罰鍰提高標準條例第2條，判決
如主文。
本案經檢察官李白松到庭執行職務。
中    華    民    國   100    年    12    月    29    日
                  刑事第二庭    法  官  熊祥雲
以上正本證明與原本無異
如不服本判決應於收受本判決後10日內向本院提出上訴書狀，並
應敘述具體理由。其未敘述上訴理由者，應於上訴期間屆滿後20
日內向本院補提理由書狀（均須按他造當事人之人數附繕本）「
切勿逕送上級法院」。
                                書記官  林幸萱
中    華    民    國   100    年    12    月    29    日
附錄本案論罪科刑法條全文
刑法第210條
偽造、變造私文書，足以生損害於公眾或他人者，處五年以下有
期徒刑。
刑法第216條
行使第二百十條至第二百十五條之文書者，依偽造、變造文書或
登載不實事項或使登載不實事項之規定處斷。
┌───────────────────────────────────┐
│附表：                                                                │
├──┬─────────┬───────┬──────────────┤
│編號│  文  件  名  稱  │欄        U位 │  偽 造 之 署 押 及 數 量   │
├──┼─────────┼───────┼──────────────┤
│一  │警詢筆錄          │被訊問人欄位及│「簡國偉」簽名壹枚、指印肆枚│
│    │                  │筆錄內文      │                            │
├──┼─────────┼───────┼──────────────┤
│二  │口卡片            │內文          │「簡國偉」簽名壹枚、指印枚│
├──┼─────────┼───────┼──────────────┤
│    │雲林縣警察局舉發違│收受通知聯者簽│「簡國偉」簽名壹枚          │
│三  │反道路交通管理事件│章欄          │                            │
│    │通知單            │              │                            │
└──┴─────────┴───────┴──────────────┘